【裁判字號】    97,消債更,993
【裁判日期】    971105
【裁判案由】    更生事件
【裁判全文】
臺灣臺北地方法院民事裁定           97年度消債更字第993號
聲  請  人
即債務人    甲○○
                        之3(眾信法律地政聯合事務所)
上列當事人因消費者債務清理事件聲請更生，本院裁定如下：
    主  文
聲請駁回。
聲請費用由聲請人負擔。
    理  由
一、按債務人與金融機構協商成立者，不得聲請更生或清算，但
    因不可歸責於己之事由，致履行顯有重大困難者，不在此限
    ；本條例施行前，債務人依金融主管機關協調成立之中華民
    國銀行公會會員辦理消費金融案件無擔保債務協商機制與金
    融機構成立之協商，準用前項之規定，消費者債務清理條例
    第151條第5項、第6項分別定有明文。又聲請更生或清算不
    合程式或不備其他要件者，法院應以裁定駁回之，但其情形
    可以補正者，法院應定期間先命補正，復為同條例第8條所
    明定。
二、查本件債務人向本院聲請更生，雖主張：其有不能清償債務
    情事，前已參與銀行公會債務協商，經協商成立，當時債務
    人月薪新台幣（下同）33,333元，協議每月清償額23,394元
    ，惟因聲請人原任職公司制度不健全，聲請人於96年2月間
    辭職，三個月後另覓到一制度較健全公司之工作，薪資較少
    ，然債務人為償債每週工作六天，每天自中午12時至晚上10
    或11時，偶而週日尚要值班至下午2時，並非貪圖輕鬆；債
    務人之配偶囿於96年7月間產下一子，支出增加，有不可歸
    責於己之事由而無法繼續履行協議，債務人未經法院裁定開
    始清算程序或宣告破產云云。惟查：債務人於本件更生或清
    算聲請前，曾於95年9月4日參與銀行公會債務協商成立，協
    議每月還款金額為新台幣（下同）23,394元等情，為債務人
    所自承，且有協議書在卷可稽。依債務人所自陳，協議成立
    時其月薪33,333元，自96年2月起月薪減少至23,394元之原
    因係因其離職至他公司工作，債務人雖陳稱其離職原因係因
    原公司制度不健全，對勞工欠缺保障，且其目前每日工作時
    間長達10至11小時，假日亦加班，並非貪圖輕鬆云云，然查
    ，更生機制之目的僅在使債務人可於保有基本生活所需之前
    提下藉由清償部分債務而重獲新生，並非在使債務人可一方
    面享有如同無負債般自由支配財產、決定是否選擇減少收入
    以追求其他目標之自由，同時豁免其過去所積欠之鉅額債務
    。債務人之配偶係於96年7月產子，此有戶籍謄本在卷可稽
    ，是以債務人於96年2月債務人業已明知其有子女將誕生，
    必須增加支出，且自身尚有鉅額債務未清償之情事，然債務
    人仍於未覓得新工作之狀況下選擇先行離職，於三個月後才
    覓得新職，新職收入僅約舊職之七成，且並無任何事證可證
    明債務人原任職單位有何嚴重之制度欠缺以致其若不立即離
    職將受重大之損害，自難認為債務人係因不可歸責之事由而
    減少收入。再者，債務人主張因夫妻皆上班，委託岳母24小
    時照顧其子，每月需支出保母費20,000元，由伊與妻子分擔
    ，債務人負擔8,000元云云，雖提出其岳母出具之保母費收
    據一紙，債務人主張其每週工作六日以上，每日工時長達10
    至11小時，月薪僅23,394元，且上班尚有交通費等支出，所
    得亦須繳稅，若其所述屬實，則債務人夫妻每月支出之保母
    費幾乎等於聲請人辛苦工作之每月實質所得，顯違常情，若
    非債務人岳母為迴護聲請人而出具數額不實之收據，則表示
    以債務人夫妻之經濟狀況，無力負擔如此高額之保母費，應
    就子女托育部分另為安排以減少支出。再者，債務人主張其
    與母親同住，需分擔母親之房屋貸款每月6,000元云云，惟
    該房屋貸款既非以債務人之名義借貸，於法債務人並無清償
    義務，而父母愛護子女乃人情之常，於聲請人業已財務窘困
    ，復有幼子需撫育之狀況下，債務人之母事實上是否仍堅持
    每月向債務人收取6,000元，實甚可疑，而依債務人提出之
    存摺，並無聲請人按月匯款繳納房貸6,000元之記錄，是以
    債務人此一主張亦難認屬實。綜上，債務人之收入減少係出
    於其自身選擇，且其主張每月需分擔8,000元保母費、6,000
    元房貸云云亦難認屬實，是以不能認為債務人係因不可歸責
    於己之事由，致履行上開協議內容顯有重大困難，從而，債
    務人之毀諾不能認為合法，是本件債務人聲請更生，既違背
    消費者債務清理條例第151條之規定，且上開欠缺又屬無從
    補正，依上說明，自應駁回其更生之聲請，爰裁定如主文。
中    華    民    國    97    年    11    月    5     日
                  民事第八庭    法      官  陳怡雯
上為正本係照原本作成
如不服本裁定，應於裁定送達後10日內，以書狀向本院提出抗告
，並繳納抗告費新臺幣1千元
中    華    民    國    97    年    11    月    5     日
                                書  記  官  林桂玉


司法院資訊處製作；財團法人民間司法改革基金會備份。
